【裁判字號】    92,交抗,195
【裁判日期】    921029
【裁判案由】    聲明異議
【裁判全文】
臺灣高等法院臺南分院刑事裁定           九十二年度交抗字第一九五號     潛
      抗  告  人  甲  ○  ○
右抗告人因違反交通管理處罰條例案件，不服臺灣嘉義地方法院中華民國九十二年九
月二十四日裁定（九十二年度交聲字第一三一號），提起抗告，本院裁定如左：
    主      文
抗告駁回。
    理      由
一、抗告意旨略以：
(一)原處分機關認抗告人於民國九十二年四月十八日零時三十分許，駕駛ＦＸ－５２
    ７０號自小客車，與陳武七所駕駛ＺＤ－９２７０號自小客車發生碰撞，致陳武
    七傷重不治死亡，而處抗告人罰鍰新台幣三萬九千元，吊銷駕照並終生不得再考
    照。實則陳武七並非因車禍致死，係因「窒息」、「呼吸道閉鎖阻塞」而死亡，
    此觀其全身無任何受傷痕跡及死亡證明書可明，故其死亡顯非因車禍所致，則與
    道路交通管理處罰條例第三十五條第一款規定「致人重傷或死亡」要件不符。
(二)抗告人於事故發生時，經實施酒精濃度測定，測定值為０．２８ＭＧ／Ｌ，超過
    標準值０．０３ＭＧ／Ｌ，未達公共危險之標準０．５５ＭＧ／Ｌ，尚未達公共
    危險程度，又酒精檢測亦可能因儀器及檢測過程而產生誤差，抗告人之檢測值，
    未斟酌肇事人之情況，而處以終生不得考照，顯然違反比例原則，有違憲之虞。
    抗告人對原機關之處分尚難甘服，為此提起抗告云云。
二、按汽車駕駛人，駕駛汽車經測試檢定酒精濃度超過規定標準者，處新臺幣一萬五
    千元以上六萬元以下罰鍰，並當場移置保管其車輛及吊扣其駕駛執照一年；因而
    肇事致人受傷者，並吊扣其駕駛執照二年；致人重傷或死亡者，吊銷其駕駛執照
    ，並不得再考領，道路交通管理處罰條例第三十五條第一項第一款定有明文。揆
    諸立法意旨，係鑒於酒後精神狀況不佳，駕駛車輛因而肇事之情形頻傳，造成人
    民生命、財產之重大損傷，為維護車禍事故受害人生命安全、身體健康所必要之
    公共政策。又法律規定之內容非僅屬授予國家機關推行公共事務之權限，而其目
    的係為保護人民生命、身體及財產等法益，且法律對主管機關應執行職務行使公
    權力之事項規定明確，該管機關公務員依此規定對可得特定之人所負作為義務已
    無不作為之裁量餘地時，即應依法為該行為（司法院大法官解釋釋字第四六九號
    解釋意旨參照）。故行政機關對於無裁量權之事項，於法定構成要件發生時，即
    應依法為特定之作為或處罰。
三、經查：
(一)本件抗告人酒後駕車肇事致人死亡，業據其於偵訊中坦承不諱（見原審卷第十八
    、十九頁），核與證人即被害人之妻陳吳秀鑾證述相符，且有道路事故調查報告
    表一紙、照片十二禎附於原審卷第十五、十六、二十二至二十七頁可參，而被害
    人陳武七確因本件車禍死亡，亦經臺灣雲林地方法院檢察署檢察官督同法醫到場
    相驗屬實，製有相驗筆錄、驗斷書、相驗屍體證明書各一件及照片二幀附於原審
    卷第四十八、五九、六十、六三至六八頁可參。本件肇事之主因為，抗告人行向
    號誌為閃光紅燈之支道車未讓行於陳武七行向號誌為閃光黃燈之幹道車，且因抗
    告人夜間服用酒類超過法定標準值，超速行駛所致，此經臺灣省嘉雲區車輛行車
    事故鑑定委員會鑑定在案（見原審卷第九十一頁）。抗告人雖指稱被害人係因「
    窒息」、「呼吸道閉鎖阻塞」而死亡云云，惟此等症狀亦係起因於車禍事故，可
    知被害人陳武七之死亡與抗告人之違規駕車間確具有相當因果關係，抗告人所辯
    不具因果關係，純為卸責之詞，不足採信。
(二)抗告人酒後駕車而肇事，業據抗告人供承外，並有酒精測試表一紙附於原審卷第
    十七頁可參，而警員所使用測試器，係經過經濟部標準檢驗局檢驗合格，此有呼
    器酒精測試檢定合格證書在卷可證，該測視器誤差值為０．０２，ＭＧ／Ｌ，有
    原審法院電話紀錄表附卷可參，抗告人經測得之酒精濃度達０．２８ＭＧ／Ｌ，
    已高於誤差值，抗告人辯稱自已經測得之酒精濃度應在誤差值之內，實屬無據。
    又道路交通管理處罰條例第三十五條規定既在責令汽車駕駛人善盡行車安全之社
    會責任，屬維持社會秩序及增進公共利益所必要，與憲法第二十三條尚無違背，
    且依該條規定，原處分機關並無裁量餘地，則參酌前揭解釋意旨，對於符合法律
    規定之構成要件事實，僅得依法處以駕駛人一定之不利益，故原處分機關處罰抗
    告人罰鍰外，並吊銷駕駛執照，且永久不得考照，並無違憲問題。
四、綜上所述，本件抗告人於前述時、地，服用酒類後駕車發生車禍碰撞，且造成陳
    武七受傷致死等違規事實，則堪認定。原審認原處分機關，引用上開道路交通管
    理處罰條例第三十五條第一項第一款規定裁處抗告人罰鍰新臺幣一萬九千五百元
    ，吊銷駕駛執照，並終身禁考之處分，並無不當，駁回抗告人之異議。本院經核
    原審裁定，認事用法，核無違誤。抗告意旨，指摘原裁定不當，抗告為無理由，
    應予駁回。
五、據上論斷，應依道路交通案件處理辦法第二十六條、刑事訴訟法第四百十二條，
    裁定如主文。
中  華  民  國      九十二      年        十        月      二十九      日
                                臺灣高等法院臺南分院刑事第一庭
                                    審判長法官  茆    臺    雲
                                          法官  李    文    福
                                          法官  蔡    長    林
右正本證明與原本無異。
不得再抗告。
                                    法院書記官  李    培    薇
中  華  民  國      九十二      年        十        月      三  十      日


司法院資訊處製作；財團法人民間司法改革基金會備份。
